【裁判字號】    89,親,28
【裁判日期】    890629
【裁判案由】    確認認領無效
【裁判全文】
臺灣高雄地方法院民事判決  八十九年度親字第二十八號
    原      告  乙○○○○○○.
    訴訟代理人  黃璽麟律師
                洪耀臨律師
    被      告  甲○○        .
右當事人間確認認領無效事件，本院判決如左：
    主    文
確認被告於民國七十年八月二十六日認領原告為其子之行為無效。
訴訟費用由被告負擔。
    事    實
甲、原告方面：
一、聲明：求為判決如主文所示。
二、陳述：
（一）原告民國六十四年八月十六日出生，父親欄原記載為不詳，因受他人異樣眼光
      ，乃於七十年八月二十六日由原告之母詹素卿與被告協調辦理認領，並改從被
      告之姓，於日前原告之母始告以真相，得知原告與被告並無血緣關係。
（二）按民法第一千零六十五條第一項規定，非婚生子女經生父認領者，視為婚生子
      女，其經生父撫育者，視為認領，此所謂生父，係指與非婚生子女間具有血緣
      關係者而言，若因誤認或其他關係，致無血緣關係之父母子女產生認領關係，
      該認領無效，最高法院七十二年度台上字第三四九號著有判例可資參照。本件
      原告與被告既無血緣關係，依上開判例意旨，被告於七十年八月二十六日所為
      之認領行為當屬無效，為此提起本訴。
三、證據：提出戶籍謄本二份為證，並請求訊問證人即原告之母詹素卿。
乙、被告方面：
一、聲明：同意原告請求。
二、陳述：當初伊與原告之母同居，因原告還小，父不詳，原告要上小學，才予以認
    領，伊非原告之生父。
丙、本院依職權囑託行政院國軍退除役官兵輔導委員會高雄榮民總醫院（下稱高雄榮
    民總醫院）鑑定被告與原告間是否具有親子關係。
    理    由
一、按民法第一千零六十五條第一項規定，非婚生子女經生父認領者，視為婚生子女
    ，其經生父撫育者，視為認領。是因認領而發生婚生子女之效力，須被認領人與
    認領人間具有真實之血緣關係，否則其認領為無效，此時利害關係人均得提起認
    領無效之訴，最高法院八十六年台上字第一九○八號裁判著有明文。因此所謂之
    生父，係指與非婚生子女間具有血緣關係者而言，若因誤認或其他關係，致無血
    緣關係之父母子女產生認領關係，其認領為無效。
二、本件原告主張其於六十四年八月十六日出生，父親欄原記載為不詳，於七十年八
    月二十六日由被告認領，並改從被告之姓，其與被告間並無血緣關係之事實，業
    據其提出戶籍謄本二份為證，且為被告所不爭執，並經證人即原告之母詹素卿到
    庭證稱：「因我與吳天宇生父相處不好，故離家出走，七十年我認識甲○○，因
    吳天宇要上小學，問人家之後，就請甲○○來認領吳天宇」等語，復經本院依職
    權函高雄榮民總醫院鑑定被告與原告間是否具有親子關係，經該院函覆稱：「經
    依白血球表面抗原分析結果、血型及聚合每ＤＮＡ分析結果，甲○○與吳天宇不
    俱有親子血緣關係」等語，有該院八十九年五月三十日八九高總行字第八九○四
    三四五號函及鑑定報告各一份附卷可稽，原告主張堪信為真實。
三、揆諸上開說明，被告與原告間並不具有親子血緣關係，是被告於七十年八月二十
    六日認領原告為其子之行為為無效，從而，原告訴請確認被告於七十年八月二十
    六日認領原告為其子之行為無效，即屬正當，應予准許。
四、結論：本件原告之訴為有理由，依民事訴訟法第七十八條，判決如主文。
中      華      民      國    八十九    年      六      月    二十九    日
                              臺灣高雄地方法院民事第一庭
~B法      官  黃蕙芳
右正本證明與原本無異。
如不服本判決，應於送達後廿日內，向本院提出上訴狀。
中      華      民      國    八十九    年      六      月    二十九    日
~B法院書記官  倪金漢


司法院資訊處製作；財團法人民間司法改革基金會備份。
